【裁判字號】    89,台上,3430
【裁判日期】    890615
【裁判案由】    殺人
【裁判全文】
最高法院刑事判決                              八十九年度台上字第三四三○號
    上  訴  人  甲○○
右上訴人因殺人案件，不服台灣高等法院高雄分院中華民國八十七年四月十六日第二
審更審判決（八十六年度上更(一)字第四二五號，起訴案號：台灣高雄地方法院檢察署
八十五年度偵字第六六七九號），提起上訴，本院判決如左：
    主  文
原判決撤銷，發回台灣高等法院高雄分院。
    理  由
本件原判決認定：上訴人甲○○係計程車司機，於民國八十五年三月十二日凌晨二時
四十分許，駕駛車號ＹＴ－四四○號營業小客車，沿高雄市苓雅區○○○路由南往北
行駛，途經林森二路一一○號前，未注意車前狀況，適韓水盛先前騎機車不慎撞及路
旁一部不詳車號汽車而人車分離，摔落於路面上（其頭部遭此重擊而致顱內出血），
上訴人之計程車駛至，因煞閃不及而撞上韓水盛，其明知車下有不詳情況之人體，竟
未停車察看，為逃離現場，復基於不確定之殺人故意，急速倒車又入檔前進，反覆約
三、四次，企圖擺脫卡在車下之人體，對韓水盛是否因此死亡在所不顧，因來回倒車
前進仍無法甩脫，遂沿林森二路由南往北方向拖行約十公尺，再左轉沿苓雅路由東往
西方向拖行約二十公尺後，始將韓水盛甩脫其車體，為此造成韓水盛肢體多處挫擦傷
及骨折，並迅即逃離。其間吳明興基於義憤，曾追趕甲○○之計程車，惟未追及，僅
記下該車車牌號碼報警處理。嗣韓水盛經人送醫急救，延至八十五年三月十四日上午
八時五十分終因顱內出血之致命傷而死亡，甲○○所為造成韓水盛之傷與韓水盛之死
亡則無相當因果關係等情。經審理結果，認上訴人犯行明確，因而撤銷第一審判決，
改判論處上訴人殺人未遂之罪刑，固非無見。
惟查有罪判決書，應記載犯罪事實所憑之證據及其認定之理由，對於被告有利之證據
不採納者，亦應明不採之理由，刑事訴訟法第三百十條第一、二款，定有明文。本
件原判決論處上訴人上開罪刑，係以證人吳明興之證言為主要論據。依其在警訊時所
稱：被害人先已躺在路中，上訴人之計程車撞擊躺在路上之被害人後，車子後退，為
擺脫被害人，倒檔又前進，來回三、四次，拖行後又左轉二十公尺許，加速輾過被害
人逃逸等語（見警卷第五頁正、反面）。而法醫師何正恩在原審卻結證稱：「依其所
見情狀，沒有輾壓過痕跡」，「沒有明顯骨折現象，所以我們判斷非輾壓致死」等語
（見上訴卷第三十八頁背面）。但檢察署驗斷書則記載：「肢體多處挫擦傷及骨折、
頭部挫傷、左側臗部挫擦傷……。」且榮民總醫院高雄分院之病歷摘要亦記載被害人
「右側第二至七肋骨骨折，骨盆骨骨折併腹腔出血，尿道斷裂，左手背嚴重擦傷併皮
膚缺損」等情（見警卷第九頁）。究上訴人有無駕駛計程車輾壓過被害人之身體？此
與上訴人應成立何項罪名攸關。證人吳明興及法醫師何正恩證言兩歧，法醫師何正恩
之證言與檢察署驗斷書及榮民總醫院高雄分院之病歷亦不相符。上訴人於警訊時供稱
：「發現時已煞不住車子，覺得車輪下有異物，開不動，然後發現車輪所壓的是一個
人。」依其供述，其計程車確有壓到被害人。原審採用之吳明興證言，於警訊時稱「
計程車前進後退，來回三、四次」，在第一審稱：「輾壓二、三次」（見一審卷第九
頁），在原審稱：「看他停下車，好像要出來（指下車），看他的意思，並非要故意
輾壓」等語（見上訴卷第二十七頁背面、第二十八頁、第二十九頁），其先後之證述
，亦不相符。原審未審慎究明真相，詳細說明各種證據取捨之理由，有判決理由不備
之違法。上訴意旨執以指摘原判決違法，非無理由，應認原判決仍有發回更審之原因
。
據上論結，應依刑事訴訟法第三百九十七條、第四百零一條，判決如主文。
中      華      民      國    八十九    年      六      月     十五     日
                              最高法院刑事第四庭
                                  審判長法官  黃  劍  青
                                        法官  劉  敬  一
                                        法官  林  增  福
                                        法官  楊  商  江
                                        法官  邵  燕  玲
      右正本證明與原本無異
                                              書  記  官
中      華      民      國    八十九    年      六      月    二十二    日


司法院資訊處製作；財團法人民間司法改革基金會備份。
